臺灣高等法院高雄分院刑事判決　　　　100年度上訴字第132號
上　訴　人　臺灣高雄地方法院檢察署檢察官
被　　　告　葉庭閣
上列上訴人因被告公共危險等案件，不服臺灣高雄地方法院99年
度訴字第1573號中華民國99年12月2日第一審判決（起訴案號：
臺灣高雄地方法院檢察署99年度偵字第21560 號），提起上訴，
本院判決如下：
     主  文
上訴駁回。
     事  實
一、葉庭閣前於民國（下同）98年間，因竊盜案件，經原審分別
    以98年度審簡字第733 號、第1782號判處有期徒刑3 月、2
    月確定，嗣經定應執行有期徒刑4 月，於98年12月4 日執行
    完畢。緣葉庭閣於99年6月25日22時許，因飢渴難耐尋找食
    物及飲水，誤以為藍泓鈞所有之高雄市○○區○○街64號住
    處無人在家，欲打開該處大門入內行竊食物，乃先基於毀損
    之故意，以其所有之打火機1個，點燃藍泓鈞上開住處鋁門
    上之紗網，造成該紗網產生約有長12公分、寬10公分之毀損
    破洞，足以生損害藍泓鈞。旋葉庭閣再將手伸越該紗網破洞
    ，打開上鎖之鋁門時，忽聽聞屋內有人（即藍泓鈞）下樓之
    腳步聲，害怕被發現，在未進入該屋內尚未著手行竊之前，
    即迅速逃至該屋對面之馬路附近，藍泓鈞下樓後聞到燒焦味
    ，發覺上開紗網被點燃燒毀了一個破洞，乃出門查看，發現
    葉庭閣在上開住處對面徘徊，行跡可疑而報警，經警到場盤
    查，而尋線查獲葉庭閣上開毀損之犯行，並扣得葉庭閣所有
    打火機一只。
二、案經藍泓鈞訴由高雄市政府警察局三民第一分局移請臺灣高
    雄地方法院檢察署檢察官偵查起訴。
     理  由
壹、程序方面（證據能力之審查）
一、按被告以外之人於審判外之陳述，雖不符刑事訴訟法第159
    條之1 至之4 等4 條之規定，而經當事人於審判程序同意作
    為證據，法院審酌該言詞陳述或書面陳述作成時之情況，認
    為適當者，亦得為證據；又當事人、代理人或辯護人於法院
    調查證據時，知有刑事訴訟法第159 條第1 項不得為證據之
    情形，而未於言詞辯論終結前聲明異議者，視為有前項之同
    意，同法第159 條之5 定有明文。
二、本判決下列所引用屬於言詞陳述及書面陳述之傳聞證據部分
    ，檢察官、被告於本院行準備程序時，對於各該傳聞證據之
    證據能力均未加爭執，且同意作為本案之證據（見本院卷第
    23頁），嗣於本院審理程序，調查各該傳聞證據，加予提示
    並告以要旨時，檢察官、被告亦均未於言詞辯論終結前聲明
    異議，本院審酌各該傳聞證據作成時之情況，認均與本件待
    證事實具有關聯性，且查無證據足以證明言詞陳述之傳聞證
    據部分，陳述人有受不法取供或違反其自由意志而陳述之情
    形，書面陳述之傳聞證據部分，亦無遭變造或偽造之情事，
    顯見上開傳聞證據之證明力非明顯過低，衡酌各該傳聞證據
    ，作為本案之證據亦屬適當，自均得為證據，而有證據能力
    。
貳、實體部分
一、右揭被告葉庭閣欲打開上址房屋大門，以便入內行竊食物，
    用其所有之打火機點燃燒毀上址被害人藍泓鈞住處鋁門上之
    紗網，造成該紗網產生約有長12公分、寬10公分之毀損破洞
    ，葉庭閣甫伸手打開鋁門，未進入屋內尚未著手行竊之際，
    聽聞屋內有人下樓聲音，而逃跑至該址對面馬路，經被害人
    報警查獲等事實，已據被告葉庭閣於警詢、偵查、原審及本
    院審理中坦承不諱（見警卷第1-4頁、偵卷第4-5頁、原審聲
    羈卷第4-5頁、原審一卷第22-24頁、原審二卷第14-23頁）
    ，核與證人即被害人藍泓鈞證述情節相符（見警卷第5-7 頁
    、原審二卷第16-23頁），並有被燒毀產生破洞之上址鋁門
    上紗網照片2幀、扣押筆錄及扣押物品目錄表等附卷可稽（
    見警卷第15-19、20-22頁），復有被告所有用以點燃上開鋁
    門上紗網之打火機乙個扣案可資佐證，被告上開具有任意性
    之自白，與事實相符，可堪採為認定本件毀損犯罪事實之證
    據。本件事證明確，被告毀損鋁門上紗網之犯行，堪以認定
    。
二、論罪方面：
  (一)按一般房屋出入大門前裝設紗門或直接在大門上裝紗網，其
    目的除可作為區分房屋內外、摭攔通道出入份子之作用外，
    尚有防盜、防蚊之功能。被告燃燒被害人房屋大門上紗網之
    行為，既產生紗網有長約12公分、寬約10公分之破洞，已使
    其喪失防盜及防蚊之效用，自足以生損害於使用該紗門之所
    有人藍泓鈞，且被告上開毀損行為，業經告訴人藍泓鈞於警
    詢時提起告訴（見警卷第7頁），是核被告所為，係犯刑法
    第354條損壞他人物品罪。被告有如前揭事實欄所示之犯罪
    科刑及執行紀錄，此有臺灣高等法院被告前案紀錄表可稽，
    其受有期徒刑執行完畢，5年以內故意再犯本案有期徒刑以
    上之罪，為累犯，應依刑法第47條第1項之規定加重其刑。
  (二)公訴意旨認被告前開行為，係犯刑法第173條第3項、第1項
    放火燒燬現供人使用之住宅未遂罪，惟查：
  1.被告自警訊起，歷經偵查、原審、至本院審理中，始終均堅
    稱伊係因為肚子餓，想進去上址屋內偷食物吃，為了打開上
    址房屋之大門，始以打火機點燃大門上紗網，以便可將手伸
    入轉開鋁門，再入屋內行竊，故伊點燃毀損鋁門上之紗網，
    單純要打開大門入內行竊，並非要燒燬上址現供人使用之住
    宅等語（見警卷第2-3頁、偵卷第4-5頁、原審聲羈卷第4-5
    、原審一卷第33-37頁、原審一卷第14-23頁、本院卷第22、
    40頁）。
  2.次查，證人即告訴人藍泓鈞於原審審理中已詳細證稱：「我
    就下樓察看，聞到燒焦味，被告已經將鋁門上紗網燒了一個
    洞，燒燬情形如警卷照片所示，將近12公分左右，當時鋁門
    是反鎖狀態，鋁門原始設計上面是扣環，下面是鎖頭，『手
    從紗網破洞伸入可以碰到鎖頭」，紗網是塑膠材質，『火是
    自然熄滅』，紗網附近留作通道使用，沒有易燃物品，『被
    告沒有進入屋內』，跑到對面騎樓，我找到被告就問為何燒
    鋁門紗網，『被告說肚子餓想吃東西』，我說沒事燒紗網做
    什麼，我喊你叫你不要過來，你還來燒我的鋁門紗網」等語
    （見原審二卷第16、18頁）。依證人藍泓鈞上開證述內容，
    並參酌上址鋁門、紗網及已被燒毀之破洞情形（見警卷第20
    -22頁所附蒐證照片），堪認被告點燃紗網之位置，係在上
    址大門中間靠近鋁門門鎖之附近，而遭毀損之破洞範圍，僅
    有長約12公分、寬10公分，剛好足以容納被告以一隻手伸入
    該破洞，又手伸越該紗網破洞後，亦正可以碰觸及鋁門之鎖
    頭處，凡此，足見被告所辯點燃紗網之目的，係要讓手可以
    伸越去打開大門之門鎖，以便入內行竊等語，與上揭客觀事
    證相符，堪以採信。
  3.按被告點燃紗網後，火勢並未延燒，而僅係燒一個可供手伸
    越之破洞，火勢即被熄滅，由此觀之，顯然被告僅以打火機
    點燃紗網，而未加上任何助燃物，且燒燬範圍僅有長12公分
    、寬10公分之面積，即將火熄滅，已難認其主觀上有燒毀整
    棟住宅之意思。次按，房屋之鋁門及其上紗網，係位在該房
    屋出入大門之通道上，通常附近無易燃物品，選在該處之紗
    網點火，顯然不易使整棟房屋陷入火海。本件被告單純以打
    火機點火，而無使用助燃物，又選擇在附近無易燃物之大門
    通道鋁門上之紗網點火，所生火勢甚微小，火勢僅燒一個破
    洞即熄，無波及旁物，更未引燃該房屋其他物品，從被告點
    火處所、點燃之目標物、火勢及所生之結果等，相互印證以
    觀，益難認被告有燒燬告訴人所有上開住宅之犯意甚明。
  4.再查，上開紗網遭被告點燃，於火勢熄滅後，未見有復燃或
    該房屋其他處所起火之情事，已據告訴人陳述甚明，被告於
    紗網熄火後，未再以打火機點燃告訴人住處其他物品，以擴
    散或助長火勢延燒之舉措，亦堪以佐認被告確無放火燒燬告
    訴人上開住宅之故意，況本件紗網火勢之熄滅，倘係被告點
    燃後主動將之熄滅，益足佐證被告並無使火勢繼續燃燒，以
    波及燒燬整座住宅之主觀意思，此外，被告與告訴人並不相
    識，應無深仇大恨，衡情被告應無無端放火燒燬告訴人上開
    住宅之動機與必要，綜上各節所述，已足認被告無燒燬告訴
    人所有現供人居住住宅之犯罪故意。
  5.末按，刑法關於犯罪之故意，係採希望主義。直接故意，須
    行為人對於構成犯罪之事實具備明知及有意使其發生之兩個
    要件；間接故意，須行為人對於構成犯罪之事實預見其發生
    ，且其發生不違背行為人本意始能成立。而行為人有無犯罪
    之故意，乃個人內在之心理狀態，惟有從行為人之外在表徵
    及其行為時之客觀情況，依經驗法則審慎判斷，方能發現真
    實（最高法院24年度總會決議及88年度台上字第1421號裁判
    意旨參照）。綜上事證，堪認被告主觀上並無燒燬告訴人所
    在建物之不法犯意，是被告所為即與刑法第173條第3項、第
    1項放火罪之未遂犯有間，至為明確。公訴旨意，以被告係
    基於燒燬現供人居住使用住宅之犯意，而點火燒燬紗網，認
    其行為係犯刑法第173條第3項、第1項放火燒燬現供人使用
    之住宅未遂罪云云，容有未洽，惟公訴意旨認定之犯罪事實
    ，與本院所認定毀損之犯罪事實，具有社會事實同一性，本
    院自得加以審酌，並依法變更起訴法條。
  (三)至於，檢察官上訴意旨另以被告基於竊取食物之目的，以燒
    毀紗門打開門鎖之手段，手已穿越燒毀的紗門之破洞，已開
    啟上鎖之門，從燒毀之紗門，已可窺視屋內財物，並進而物
    色財物，本件被告之行為已屬竊盜著手之階段，主張被告之
    行為，應論以竊盜未遂罪等語，然查：
  1.刑法上之未遂犯，必須已著手於犯罪之實行而不遂，始能成
    立，此在刑法第25條第1項規定甚明。同法第321條之竊盜罪
    ，為第320條之加重條文，自係以竊取他人之物為其他犯罪
    之實行而不遂，至該條第1項各款所列情形，不過為犯竊盜
    罪之加重條件，如僅著手於該項加重條件之行為而未著手搜
    取財物，仍不能以本條之竊盜未遂論（最高法院著有27年滬
    上字第54號判例要旨參照）。
  2.查證人藍泓鈞於原審審理中業已證述：鋁門是上下二道鎖，
    當時鋁門是反鎖狀態，鋁門原始設計上面是扣環，下面是鎖
    頭，被告沒有進入屋內等詞明確（見原審卷第17、18頁），
    此核與被告於原審羈押庭訊問時所供承：「我是以打火機燒
    一個小洞，手剛好可以伸進去，打開門後沒有走進去，因為
    我發現裡面有聲音，我就快點關門」等語相符（見原審聲羈
    卷第4-5頁），被告雖有毀損紗門之行為，但甫開啟鋁門上
    之鎖，即聽聞屋內有人下樓聲，而迅速離開，而未自該屋大
    門進入屋內甚明。被告既未自大門走入屋內，顯然其人並未
    接近屋內之財物，且大門鎖縱已遭被告打開，然隨即因聽聞
    人聲接近，而將之關閉，被告亦不可能有透視鋁門之能力或
    隔空捉藥之本領，在關閉的大門外，開始對屋內財物進行物
    色之舉動，依上開客觀事證，參互勾稽，足認被告之行為，
    僅係開始進行刑法第321條竊盜罪之加重條件而已，竊盜犯
    行部分，尚未著手，依上揭最高法院判例要旨之說明，自難
    認被告之行為構成竊盜未遂罪，檢察官上訴意旨，洵非的論
    ，而不可採。
三、原審認被告毀損之罪證明確，因而適用刑法第354條、第47
    條第1項、第41條第1項前段、第38條第1項第2款，刑法施行
    法第1條之1規定，並審酌被告葉庭閣僅因飢餓即起盜心，而
    以損壞他人之鋁門上塑膠紗門欲開啟鋁門入內行竊，誠屬不
    該，惟念及被告造成之損害尚非嚴重，及犯後坦承犯行等一
    切情狀，量處有期徒刑月，諭知如易科罰金，以新臺幣壹
    仟元折算壹日。並敘明扣案之打火機1只，為被告所有，供
    犯罪所用之物，業據被告供明在卷（見原審卷第20頁），應
    依刑法第38條第1項第2款規定，併予宣告沒收之。其認事用
    法，核無不合，量刑亦屬允當。檢察官上訴意旨以被告之行
    為，已達竊盜著手之階段，主張應論處被告竊盜未遂罪，而
    指摘原判決不當，檢察官之上訴意旨，非有理由，已詳如前
    述，其上訴應予駁回。
據上論斷，應依刑事訴訟法第368條，判決如主文。
本案經檢察官張其主到庭執行職務。
中    華    民    國  100    年    4    月    22    日
                刑事第五庭    審判長法  官  曾永宗
                                    法  官  任森銓
                                    法  官  鍾宗霖
以上正本證明與原本無異。
被告不得上訴。
檢察官如不服本判決應於收受本判決後10日內向本院提出上訴書
狀，其未敘述上訴理由者，並得於提起上訴後10日內向本院補提
理由書狀（應附繕本）。
中    華    民    國   100    年    4     月    22    日
                                    書記官  邱麗莉
附錄本判決論罪科刑法條：
刑法第354條
毀棄、損壞前二條以外之他人之物或致令不堪用，足以生損害於
公眾或他人者，處2 年以下有期徒刑、拘役或5 百元以下罰金。